【裁判字號】    97,交聲,228
【裁判日期】    970630
【裁判案由】    聲明異議
【裁判全文】
臺灣臺南地方法院交通事件裁定         97年度交聲字第228號
移送機關    交通部公路總局嘉義區監理所臺南監理站
異議人即
受處分人    甲○○
上列受處分人因違反道路交通管理處罰條例案件，對於交通部公
路總局嘉義區監理所台南監理站民國97年2月26日所為之裁決處
分（處分案號：嘉監南字第裁74-U00000000號），聲明異議，本
院裁定如下：
    主  文
異議駁回。
    理  由
一、原處分意旨略以：異議人即受處分人甲○○（下稱異議人）
    駕駛其所有之車號LA9-458號重機車，於民國97年2月4日上
    午10時40分許，行駛至台南市○○路○○道時，因警鈴已響
    、燈光號誌已顯示時闖越平交道，經內政部警政署鐵路警察
    局第三警務段台南派出所員警 (下稱舉發機關)予以製單逕
    行舉發，嗣經交通部公路總局嘉義區監理所台南監理站（下
    稱移送機關），以其違規事實明確，依道路交通管理處罰條
    例第54條第1款、第63條第1項第3款（原裁決書漏載第1項第
    3款）、第24條第1項第4款（原裁決書漏未記載）等規定，
    裁處異議人罰鍰新臺幣（下同）9,000元，並記違規點數3點
    ，及施以道安講習。
二、本件聲明異議意旨略以：異議人於97年2月4日10時39分，在
    台南市○○路與北門路一段交叉路口停等紅燈，當時機車行
    向係往西，因正值下雨，在停等紅綠燈時，平交道之閃爍燈
    號遭前方其他號誌阻擋看不見，異議人待眼前之綠燈一閃時
    隨即通過，又因平交道前方之緩衝道路不到10公尺左右，騎
    至平交道前才發現閃燈剛閃，平交道柵欄則完全未放下，警
    鈴亦未響起，因已經來不及停車，異議人當下決定快速通過
    ，因而才遭值勤員警攔下舉發，為此，聲明異議，請求撤銷
    原處分云云。
三、按汽車駕駛人，駕車在鐵路平交道有不遵守看守人員之指示
    ，或遮斷器開始放下，或警鈴已響、閃光號誌已顯示，仍強
    行闖越者，處6,000元以上12,000元以下罰鍰；又汽車駕駛
    人有第54條情形者，除依原條款處罰鍰外，並予記違規點數
    3點，及施以道安講習，道路交通管理處罰條例第54條第1款
    、第63條第1項第3款、第24條第1項第4款分別定有明文。
四、本院審酌：
  (一)異議人騎乘其所有之車號LA9-458重機車，於上述時、地，
    因「警鈴已響、號誌燈已顯示，闖越平交道」，經舉發機關
    予以製單逕行舉發，有內政部警政署鐵路警察局97年2月4日
    鐵警行字第U00000000號內政部警政署鐵路警察局舉發違反
    道路交通管理事件通知單1份在卷可稽。
  (二)異議人雖稱於上開時間行經台南市○○路與北門路之平交道
    ，到平交道前才發現閃燈剛閃，柵欄未完全放下，且未有鈴
    聲，當下決定快速通過，未有闖越平交道之行為云云，然異
    議人於上揭時、地，行經前揭路口時，鈴聲已響闖越平交道
    等情，業據證人即舉發警員蔡崑財於本院97年6月27日訊問
    時，到庭具結證稱：「（法官問：本件是否你舉發，情形如
    何？）是的，當天我服10到12時勤務，於10點39分時警鈴響
    起，我站出慢車道，約過三、四秒鐘，青年路、北門路紅綠
    燈變換，變為青年路由西往東可以行駛，我就鳴笛禁止所有
    車輛進入平交道，當第一排的車輛已經停住時，突然有輛機
    車從後方駛來，要進入平交道，我就馬上鳴笛制止，但是他
    並沒有停下繼續往前走，後來被我攔下查證的結果就是在場
    的異議人。」、「（法官問：當時平交道運作的情形是否號
    誌與警鈴同時運作？）是的，號誌與警鈴先同步運作，之後
    約六至八秒後柵欄才放下。」、「（法官問：當時異議人的
    行向為何？）沿青年路由西向東行駛，該平交道號誌及警鈴
    運作約三、四秒之後，青年路的燈號才變為綠燈可往前通行
    ，異議人於青年路變為綠燈可行駛時，違規通過平交道，異
    議人通過該平交道時，號誌與警鈴已經運作，而柵欄也準備
    放下。」、「（法官問：異議人通過該平交道時，在其前方
    車輛是否有遵行平交道的號誌而為停等的動作？）是的。」
    、「（法官問：尚有何補充陳述？）道路交通安全規則第10
    4條規定，通過平交道應停、看、聽，且時速不得超過十五
    公里，異議人稱他從紅綠燈起步到平交道時，時速是三十公
    里，與規定不符，且異議人停等紅綠燈的位置距離平交道是
    五十公尺，在他在青年路與北門路口停等紅綠燈時，應可看
    到平交道的號誌，異議人稱平交道前十幾公尺的距離看不到
    平交道的號誌與事實不符，而且我在異議人通過平交道之前
    ，當場還有鳴笛制止他通過，他仍然不從，而通過該平交道
    。」等語在卷（見本院97年6月27日之訊問筆錄）。按證人
    蔡崑財乃為原處分機關所認定異議人有前開違規行為之證人
    ，其已到庭在本院法官面前以言詞供述異議人有前開違規事
    實，並已就當時執勤所處位置、異議人行駛路徑及闖越平交
    道過程等情節詳述具體明確，且證人蔡崑財為依法執行勤務
    之員警，與異議人毫無怨懟，衡情當無自陷偽證罪而構詞誣
    賴異議人之理，另於本件卷存證據資料內並無任何積極證據
    足以證明證人蔡崑財上開供述係屬虛偽，本院自不得僅以證
    人蔡崑財為本件開單舉發異議人之員警而全盤抹煞其所具有
    之證人資格，從而，本院由其上開證述已得有異議人確有上
    開違規行為之心證，是異議人前開所辯，實不足採，異議人
    之上述違規事實，應堪認定。
  (三)又交通警察製單舉發違反道路交通管理處罰條例所列之違規
    事實，本質上為行政處分，係公務員基於職務上之權力，依
    法就特定之具體事件所為之具公法上效果之單方面行政行為
    ，基於公務員為公法上行為具有公信力之原則，該行政行為
    當可被推定為真正，其據以依法處分之事實認定亦為正確無
    誤。本此公信原則，乃立法者賦予行政機關制定違反道路交
    通事件統一裁罰標準及處理細則，使執勤警員得當機處分以
    達其維護交通秩序、安全之行政目的。若謂公務員一切行政
    行為均需預留證據以證其實，則國家行政勢必窒礙難行，據
    此，刑事訴訟法就犯罪證據有關之規定中，與屬行政秩序罰
    之交通違規裁罰本質不合之部分，自不在準用之列，因此，
    本院查無任何證據足資證明執勤員警有捏造事實違法取締之
    情事存在，則執勤警員本其維護交通秩序、安全職責所為之
    舉發，自應受到合法、正確之推定。
  (四)另按警方取締交通違規事件，其以照相方式取證者，固足為
    違規之證明，惟警員當場舉發者，舉發之員警本身之目睹、
    耳聞，亦為違規人違規之證明，非必所有之違規事件，均需
    有照相方足為違規之證據。況警察執行勤務，事項繁瑣，且
    違規情形一過即逝，並非長期存在，何能要求警察必備有照
    相機取證？是本件縱無舉發照片為佐證，然異議人之違規行
    為既經證人蔡崑財具結證述明確，且其所述內容並無何矛盾
    或違背經驗法則之處，自得為本院判斷之依據。
五、綜上所述，異議人於前述時、地有駕車闖越平交道之違規事
    實既可認定，則移送機關據此依道路交通管理處罰條例第54
    條第1款、第63條第1項第3款、第24條第1項第4款等規定，
    裁處異議人罰鍰9,000元，並記違規點數3點及施以道安講習
    等處分，經核於法即無違誤；從而，異議人之異議，並無理
    由，應予駁回。
六、據上論斷，應依道路交通管理處罰條例第87條第2項、道路
    交通案件處理辦法第19條，裁定如主文。
中    華    民    國    97    年    6     月    30    日
                      交通法庭  法  官  陳淑勤
以上正本證明與原本無異。
如不服本裁定，應於送達後5日內，向本院提出抗告狀。
                                書記官  陳金堂
中    華    民    國    97    年    6     月    30    日


司法院資訊處製作；財團法人民間司法改革基金會備份。
